臺灣臺北地方法院民事判決　　　　　　100年度簡上字第255號
上　訴　人　王忠誠
被上訴人　　范淑英
上列當事人間請求給付票款事件，上訴人對於中華民國100年3月
10日本院新店簡易庭99年度店簡字第979號第一審判決提起上訴
，經本院於民國100年11月24日言詞辯論終結，判決如下：
    主  文
上訴駁回。
第二審訴訟費用由上訴人負擔。
    事實及理由
一、被上訴人起訴主張：被上訴人執有上訴人所簽發而由訴外人
    太一統企業有限公司（下稱太一統公司）、張子芮及周有為
    背書之如附表所示之3張支票（下稱系爭支票），詎被上訴
    人屆期提示，竟因存款不足而遭退票，爰依據系爭支票之票
    據關係，請求上訴人應給付如附表所示之票款與自提示日起
    至清償日止按年息6％計算之利息。
二、上訴人辯稱：
（一）上訴人與被上訴人素不相識，張子芮前向上訴人詐騙取得
      系爭支票，之後系爭支票退票，經銀行告知，上訴人始知
      悉被上訴人持有系爭支票。上訴人已經對張子芮提出刑事
      告訴，而張子芮於偵查程序中已經陳稱僅交付1張支票給
      被上訴人等語。
（二）被上訴人雖主張是因張子芮持系爭支向伊調現、週轉現金
      ，被上訴人已經匯款予張子芮，實則被上訴人為地下錢莊
      業者，並未交付票款給張子芮，被上訴人顯然是惡意或重
      大過失取得系爭支票，同時伊亦係無對價或以不相當對價
      取得系爭支票，故被上訴人不得行使系爭票據權利。
三、原審為被上訴人勝訴之判決，並依職權宣告假執行，上訴人
    不服原判決，提起本件上訴，為上訴聲明：原判決廢棄，被
    上訴人於第一審之訴駁回；被上訴人則為答辯聲明：上訴駁
    回。
四、經查：
（一）上訴人簽發如附表所示之系爭3張支票後，交付張子芮；
      張子芮、周有為及太一統公司為系爭支票之背書人；被上
      訴人為系爭支票之執票人，屆期提示系爭支票，因存款不
      足而遭退票。
（二）系爭3張支票退票後，被上訴人就票款與利息部分，聲請
      本院對上訴人及張子芮、周有為及太一統公司發給支付命
      令即本院99年度司促字第18604號支付命令，請求上訴人
      、張子芮、周有為及太一統公司應連帶給付被上訴人系爭
      3 張支票票款與利息，張子芮、周有為及太一統公司於收
      受上開支付命令後，並未於命令送達後20日之不變期間內
      聲明異議，上開支付命令就張子芮、周有為及太一統公司
      部分已經確定。
    以上事實，為兩造所不爭執，並有被上訴人所提出之支票與
    退票理由單各3張為證，及本院99年度司促字第18604號支付
    命令部分確定證明書為憑。
五、其次，被上訴人於系爭支票不獲兌現後，本於系爭支票之法
    律關係，請求上訴人應給付票款及自提示日起至清償日止按
    年息6%計算之利息，則為上訴人所不同意，並以前揭情事資
    為抗辯，是本案爭執事項即為：
（一）上訴人抗辯被上訴人係以惡意或重大過失取得系爭3張支
      票，是否有據？
（二）上訴人抗辯被上訴人係以無對價或以不相當對價取得系爭
      3張支票，是否有據？
六、就上述爭執事項（一），判斷如下：
（一）按以惡意或有重大過失取得票據者，不得享有票據上之權
      利，票據法第14條第1項固有明文規定，惟按所謂以惡意
      或重大過失取得票據者，係指從無權處分人之手，原始取
      得票據所有權之情形，最高法院51年度台上字第2587號判
      例可資參照，又所謂以惡意或重大過失取得票據者，係指
      明知或可得而知轉讓票據之人，就該票據無權處分而仍取
      得而言，最高法院78年度台上字第2262號判例意旨甚明。
（二）被上訴人主張張子芮以系爭3張支票向伊調現，上訴人雖
      不否認簽發系爭3張支票交予張子芮，但辯稱張子芮向上
      訴人詐得系爭支票，且張子芮僅交付1張支票予被上訴人
      等語，然查：
   1、上訴人陳稱伊與張子芮為認識18年之朋友，張子芮以票載
      金額共計90幾萬元之支票，與上訴人換得包括系爭支票在
      內之9張支票，嗣後上訴人提示上開90幾萬元支票亦遭退
      票等語（見本案100年9月5日準備程序筆錄），則張子芮
      既然是以金額相當之支票自上訴人處換得系爭支票，上訴
      人簽發包括系爭支票在內之9張支票之同時，亦取得金額
      約90幾萬元之支票，縱支票嗣後雖無法如期兌領，亦不足
      以證明張子芮於換票之際有何詐騙之行為。上訴人辯稱伊
      係遭被上訴人詐騙始簽發系爭支票予張子芮，並非可採。
   2、張子芮、周有為及太一統公司既為系爭3張支票之背書人
      ，張子芮、周有為及太一統公司對於命渠等應連帶給付被
      上訴人系爭3張票款與利息之第18604號支付命令，並未異
      議，為兩造所不爭執之事實，前已述及，則依據社會通念
      與交易慣例，張子芮、周有為及太一統公司如認張子芮並
      未將系爭支票交付被上訴人，被上訴人並非系爭支票之權
      利人，衡情應於收受上開支付命令後聲明異議，然張子芮
      、周有為及太一統公司均未對上開支付命令聲明異議，可
      見渠等承認因於系爭3張支票背書，而對被上訴人負票據
      上背書人之責任。上訴人雖辯稱此係因張子芮不敢來，因
      被上訴人找來流氓恐嚇張子芮等語，然上訴人對此並未舉
      證以實其說，其所辯即非可採。
（三）據此，上訴人簽發系爭3張支票交予張子芮，張子芮對於
      系爭3張支票自有處分之權限，系爭3張支票再由張子芮、
      周有為、太一統公司共同背書後，由張子芮交付被上訴人
      ，被上訴人即非自無處分權人處取得系爭3張支票。則上
      訴人辯稱被上訴人惡意或重大過失取得系爭3張支票，不
      得享有票據上權利，為無理由。
七、就上述爭執事項（二），判斷如下：
（一）按無對價或以不相當之對價取得票據者，不得享有優於其
      前手之權利，票據法第14條第2項固有明文規定，惟按所
      謂無對價或以不相當之對價取得票據者，能否享受票據上
      之權利，則須視其前手如何而定，如其前手之權利無瑕疵
      ，現有執票人，雖無對價或以不相當之對價取得票據，仍
      得享有同樣之權利，此有最高法院70年度台上字第1154號
      裁判要旨可參，復按票據行為為不要因行為，執票人不負
      證明關於給付原因之責任，如票據債務人主張執票人取得
      票據係無對價或以不相當對價取得，應由該債務人負舉證
      責任。最高法院亦著有85年度台上字第286號裁判要旨說
      明甚詳。
（二）經查，被上訴人陳稱張子芮係於99年1月27日持系爭3張支
      票向伊調現，被上訴人遂扣除按照月息2分半多計算之利
      息後，於當天匯款279,061元至張子芮指定之太一統公司
      帳戶，且太一統公司亦於系爭3張支票背書等語，並提出
      存摺影本為憑（見原審卷宗第31頁），經核應屬相符，堪
      以採信。而上訴人雖辯稱被上訴人係無對價或以不相當之
      對價取得系爭3張本票，被上訴人匯款上開279,061元，與
      系爭3張支票無關等語，然被上訴人對於上開辯解，並未
      能提出積極而確切之證據以為證明，是其所辯即屬無據而
      不足以採信。又上訴人簽發系爭3張支票予張子芮之事實
      ，為上訴人所不爭執，上訴人亦未能舉證證明張子芮取得
      系爭3張支票有何權利瑕疵，以致於不得行使系爭3張支票
      權利，則依據上述說明，被上訴人亦非不得行使系爭3張
      支票權利。
八、綜上所述，上訴人辯稱被上訴人係惡意、重大過失取得系爭
    3 張支票，以及被上訴人係以無對價或以不相當對價取得系
    爭3張支票，均非可採。按於票據上簽名者，依票上所載文
    義負責，發票人應照支票文義擔保支票之支付，執票人向支
    票債務人行使追索權時，得請求自提示日起之利息，如無約
    定利率者，依年利六釐計算，票據法第5條第1項、第126條
    、第133條規定甚詳，是被上訴人於系爭3張支票屆期提示但
    不獲兌付而退票後，本於系爭3張支票之票據關係，請求上
    訴人應給付票款共計298,000元及如附表所示支票提示日起
    至清償日止，按年息6%計算之利息，為有理由。原審為被上
    訴人勝訴之判決，並依職權宣告假執行，認事用法並無不當
    之處，上訴人提起本件上訴求為廢棄改判如其上訴聲明所示
    ，為無理由，其上訴應予駁回。
九、本案事證已臻明確，兩造其餘主張與攻擊防禦方法及上訴人
    所為調查證據之聲請，經核均與本案判決結果無影響，爰不
    一一予以審酌，附此敘明。
據上論結，本件上訴為無理由，依民事訴訟法第436條之1第3項
、第449條第1項、第78條，判決如主文。
中    華    民    國  100    年    12   月    8     日
                  民事第四庭  審判長法  官  張瑜鳳
                                    法  官  陳靜茹
                                    法  官  匡  偉
附表：
┌──┬────┬────┬─────┬─────┬─────┬─────┐
│編號│ 發票人 │付 款 人│發  票  日│ 票面金額 │支票號碼  │提示日、利│
│    │        │        │          │（新台幣）│          │息起算日  │
├──┼────┼────┼─────┼─────┼─────┼─────┤
│    │        │國泰世華│          │          │          │          │
│001 │王忠誠  │商業銀行│99年3月20 │105,000元 │AN0000000 │99年3月22 │
│    │        │忠孝分行│日        │          │          │日        │
├──┼────┼────┼─────┼─────┼─────┼─────┤
│    │        │        │          │          │          │          │
│002 │  同上  │  同上  │   同上   │143,000元 │AN0000000 │   同上   │
│    │        │        │          │          │          │          │
├──┼────┼────┼─────┼─────┼─────┼─────┤
│    │        │        │          │          │          │          │
│003 │  同上  │  同上  │99年4月28 │ 50,000元 │AN0000000 │99年4月28 │
│    │        │        │日        │          │          │日        │
└──┴────┴────┴─────┴─────┴─────┴─────┘
以上正本係照原本作成。
本判決不得上訴。
中    華    民    國  100    年    12   月    8     日
                                    書記官  徐悅瑜